【裁判字號】    99,上易,755
【裁判日期】    990429
【裁判案由】    竊盜
【裁判全文】
臺灣高等法院刑事判決                 99年度上易字第755號
上  訴  人
即  被  告  乙○○
上列上訴人因竊盜案件，不服臺灣臺北地方法院98年度易字第30
15號，中華民國99年2月12日第一審判決（起訴案號：臺灣臺北
地方法院檢察署98年度偵字第17266號），提起上訴，本院判決
如下：
    主  文
上訴駁回。
    理  由
一、依刑事訴訟法第350條、第361條、第362條、第367條規定，
    不服地方法院之第一審判決而上訴者，須提出上訴書狀，並
    應敘述具體理由，為上訴必備之程式；其所提出之書狀未敘
    述上訴理由，或僅曾以言詞陳述上訴理由者，均應於上訴期
    間屆滿後20日內補提理由書於第一審法院。第一審法院經形
    式審查，認逾期未補提上訴理由者，應定期間先命補正；逾
    期未補正者，為上訴不合法律上之程式，應以裁定駁回。倘
    已提出上訴理由，但所提非屬具體理由者，則由第二審法院
    以上訴不合法律上之程式，判決駁回。而所謂具體理由，必
    係依據卷內既有訴訟資料或提出新事證，指摘或表明第一審
    判決有何採證認事、用法或量刑等足以影響判決本旨之不當
    或違法，而構成應予撤銷之具體事由，始克當之，例如：依
    憑證據法則具體指出所採證據何以不具證據能力，或依憑卷
    證資料，明確指出所為證據證明力之判斷如何違背經驗、論
    理法則）；倘僅泛言原判決認定事實錯誤、違背法令、量刑
    失之過重或輕縱，而未依上揭意旨指出具體事由，或形式上
    雖已指出具體事由，然該事由縱使屬實，亦不足以認為原判
    決有何不當或違法者，例如：對不具有調查必要性之證據，
    法院未依聲請調查亦未說明理由，或援用證據不當，但除去
    該證據仍應為同一事實之認定，皆難謂係具體理由，俾與第
    二審上訴制度旨在請求第二審法院撤銷、變更第一審不當或
    違法之判決，以實現個案救濟之立法目的相契合，並節制濫
    行上訴，此有最高法院97年度台上字第892號判決意旨可資
    參照。又依刑事訴訟法第367條之文義及立法意旨，僅於「
    上訴書狀未敘述上訴理由」之情形，為保障上訴人之權益，
    始有補正之問題。至有無敘述理由，第一審法院僅作形式上
    之審查，如上訴書狀形式上已敘述不服原判決之意旨者，即
    與未敘述上訴理由之情形有別，無庸再命補正；至於其理由
    是否具體，則屬第二審法院審查之範圍，亦不在命補正之列
    。亦即上訴書狀已記載理由，並有具體之敘述時，其上訴既
    屬合法，第二審法院固應就其理由之是否可取，為實體之審
    理及判斷；如認其上訴書狀雖記載理由，但並未具體敘述時
    ，則無須再命補正，可逕認其上訴不合法，以判決駁回之，
    此觀最高法院97年度台上字第3889號判決意旨亦明。
二、被告即上訴人乙○○上訴意旨略稱：本件關於被告前往被害
    人住所之時間、告訴人供稱其所受財產上損失之金額等細節
    ，均有矛盾未符之處，被害人失竊財物價值實為新台幣（下
    同）9萬元左右，本案證人並未出庭，被告懷疑可能係「阿
    川」犯案云云。
三、經查：
（一）本件原審綜合全案證據資料，以證人即被害人甲○○於警
      詢之供述、內政部警政署刑事警察局民國98年5月26日刑
      紋字第0980069839號鑑驗書，就案發現場所採集指紋，鑑
      定後確認與被告相符之鑑定結果等積極證據（見臺灣臺北
      地方法院檢察署98年度偵字第17266號偵查卷第3頁至第4
      頁、第7頁至第9頁），本於事實審法院職權推理之作用，
      詳述認定被告犯罪事實及對被告所持辯解何以不予採納之
      理由，認被告確有基於為自己不法所有之意圖，於98年4
      月19日下午某時，前往臺北縣深坑鄉○○路53巷12號3樓
      被害人住處，踰越該屋後陽台窗戶安全設備進入屋內，徒
      手竊取金項鍊3條、金手環1對、金耳環1對、鑽戒3只、小
      零錢包（約300元）及現金4200元等物（以上財物合計約
      值20萬元），得手後逃逸之加重竊盜既遂犯行（無故侵入
      住宅部分未據告訴）。又被告曾於95年間因犯竊盜罪，經
      臺灣雲林地方法院以95年度六簡字第494號判決判處有期
      徒刑3月確定，嗣經同院以96年度聲減字第830號裁定減為
      有期徒刑1月又15日，於96年8月13日易科罰金執行完畢。
      被告另於96年間因2次犯竊盜罪，經同法院分別以96年度
      虎簡字第384號判決判處有期徒刑6月減為有期徒刑3月確
      定，以96年度虎簡字第518號判決判處有期徒刑6月減為有
      期徒刑3月確定，並均於97年5月12日易科罰金執行完畢，
      有本院被告前案紀錄表在卷可稽，被告於有期徒刑執行完
      畢後，5年內故意再犯本件有期徒刑之罪，為累犯，依刑
      法第47條第1項規定，加重其刑。復審酌被告為壯年之人
      ，理當自力向上，竟不思自力賺取，而以行竊滿足個人所
      需，本件所竊得之財物價值約20萬元，並未返還予被害人
      ，又未以其他方式彌補被害人之損害，犯後猶以極不合常
      理之辯解，飾詞圖卸之態度等一切情狀，認檢察官具體求
      處有期徒刑7月，尚嫌過輕，乃量處被告有期徒刑8月。
（二）上訴意旨雖指摘被害人指訴被告前往被害人住處之時間及
      實際受損失之金額與事實有誤，被害人僅損失9萬元左右
      ，惟被告於偵查中供稱：「（問：何時去的？）不知是星
      期四還是星期五。」云云（見同上偵查卷第26頁），被告
      本身對於其進入被害人住處之時間，並無法肯定，而被告
      既否認有本件竊盜犯行，竟又聲稱被害人失竊財物價值僅
      有9萬元左右，前後辯詞更屬自相矛盾。參諸被害人於98
      年4月19日19時許返回住處發現財物遭竊後即報警處理，
      對於失竊財物之種類與價額，均能明確指明，復由鑑識人
      員於同日22時45分許到失竊現場採集相關指印紋進行鑑定
      ，有前引被害人警詢筆錄、內政部警政署刑事警察局98年
      5月26日刑紋字第0980069839號鑑驗書及臺北縣政府新店
      分局98年11月27日函暨所附該局所製作之刑案現場勘察報
      告（含所附採證照片）可按，原審依前揭證據及被害人指
      證，認定被告行竊時間為98年4月19日下午某時，被告竊
      得金項鍊3條、金手環1對、金耳環1對、鑽戒3只、小零錢
      包及現金4200元等物，造成被害人財物損失約20萬元，自
      無違誤，被告質疑被害人指訴失竊時間與損失金額與事實
      不符，核無任何具體根據。
（三）至於被告爭執其於原審請求傳喚之證人俞慶川未曾到庭乙
      節，查原審法院依被告陳報「俞慶川」位於雲林縣虎尾鎮
      惠來里惠來249號住居所地址，囑託臺灣雲林地方法院檢
      察署檢察官簽發拘票前往拘提，其結果為拘提無著（見原
      審卷第87頁正反面），是否確有「俞慶川」此人存在，已
      有疑問。再觀諸被害人於偵查中陳稱：「（問：你有無找
      被告量過窗戶？）沒有。」（見同上偵查卷第27頁），被
      告於原審辯稱係「俞慶川」找其前往被害人住處大樓之4
      樓丈量窗戶，為了丈量窗戶，才會在位於3樓被害人住處
      窗戶留下指印紋云云，然原審對被告上述辯解，亦敘明不
      予採納之理由並逐一論駁如下：臺北縣政府警察局新店分
      局在被害人報案後，於98年4月19日22時45分許，至現場
      勘察並採集指紋，經送內政部警政署刑事警察局鑑定結果
      ，員警所採集可資比對之指紋4枚，輸入指紋電腦比對確
      認結果，其中編號3、4、5、7等枚指紋之紋型、特徵點與
      該局檔存被告指紋卡左環指指紋相符，有臺北縣政府新店
      分局98年11月27日函暨所附該局所製作之刑案現場勘察報
      告（含所附採證照片）、刑事警察局鑑驗書在卷可稽（見
      同上偵查卷第7頁至第9頁）。依臺北縣政府新店分局所製
      作之勘查報告顯示，員警當時所採得供比對後與被告之指
      紋相符之4枚指紋，其中編號7指紋係在被害人住處後陽台
      之窗戶玻璃內側採得，該處顯非站在屋外所得碰觸之位置
      。而被告與被害人素不相識，被害人亦未曾請被告至其住
      處作客，或為其上開住處進行任何工事，被告並無任何正
      當理由遺留指紋在被害人住處之可能。而被害人住處係屬
      一般RC建築，依建築規則，除挑高建築外，建築之高度約
      為3公尺，陽台距離4樓之樓地板至少有1.5公尺以上，因
      被害人已在陽台上設置窗戶，陽台僅餘之寬度極小，難以
      立足。據以認定被告無可能站在被害人住處3樓僅餘之陽
      台邊緣，進行4樓房屋之測量（見原審判決第3頁），而由
      被告遺留指紋在被害人住處後陽台之窗戶以觀，被告確曾
      自被害人住處後陽台窗戶攀爬進入屋內行竊。
（四）據上所析，原審對於認定被告犯罪事實之得心證理由及所
      憑證據，均說明甚詳，並未牴觸經驗與論理法則，關於論
      罪法條之適用，亦無違誤，量刑復無違法及濫用裁量之瑕
      疵。被告犯罪事實既明，其所謂人證「俞慶川」亦因拘提
      無著而無從到庭作證，依刑事訴訟法第163條之2第1款、
      第3款之規定，原審對於被告所主張之證人「俞慶川」，
      當無調查之必要，被告空言本案可能係綽號「阿川」之俞
      慶川犯案，指摘原審未予傳喚，核其上訴理由，自形式上
      觀察無從動搖原審判決之基礎。
四、綜上，被告提起上訴所執理由，僅係對原審已詳為論證之犯
    罪事實認定，自為有利之主張，空泛爭執原審對其犯案時間
    與所得之金額有誤及推稱本案為「阿川」所為云云，無從認
    為已引述案內事證具體指摘原審判決關於事實認定、適用法
    律及刑罰之裁量，究竟有何違法或不當之處，依首揭說明，
    本件上訴不合上訴之法定要件，應予駁回，並不經言詞辯論
    為之。
據上論斷，應依刑事訴訟法第367條前段、第372條，判決如主文
。
中    華    民    國    99    年    4     月    29    日
                 刑事第十三庭  審判長法  官  曾德水
                                     法  官  遲中慧
                                     法  官  陳恆寬
以上正本證明與原本無異。
不得上訴。
                                     書記官  黃家麟
中    華    民    國    99    年    4     月    30    日
附錄：本案論罪科刑法條全文
中華民國刑法第321條
犯竊盜罪而有左列情形之一者，處6月以上、5年以下有期徒刑：
一、於夜間侵入住宅或有人居住之建築物、船艦或隱匿其內而犯
    之者。
二、毀越門扇、牆垣或其他安全設備而犯之者。
三、攜帶兇器而犯之者。
四、結夥三人以上而犯之者。
五、乘火災、水災或其他災害之際而犯之者。
六、在車站或埠頭而犯之者。
前項之未遂犯罰之。

司法院資訊處製作；財團法人民間司法改革基金會備份。
